臺灣桃園地方法院刑事判決
111年度易字第283號
公  訴  人  臺灣桃園地方檢察署檢察官
被      告  陳海桐



            黃曉青



上列被告因誹謗等案件，經檢察官提起公訴（110年度偵字第339
74號、110年度調偵字第1252號），本院判決如下：  
    主  文
陳海桐犯誹謗罪，處拘役拾伍日，如易科罰金，以新臺幣壹仟元
折算壹日。又犯公然侮辱罪，處罰金新臺幣陸仟元，如易服勞役
，以新臺幣壹仟元折算壹日。
黃曉青無罪。
    事  實
一、緣陳海桐於民國106年4月清明節，在其所經營位於桃園市○○
    區○○○路00號之攤位遺失芥藍菜，於翌日在其上址攤位附近
    徐來炫所經營之攤位見相似之芥藍菜，回想前日王麗美曾至
    其攤位與其交談，遂憑自己之主觀懷疑係王麗美竊取其芥藍
    菜交付徐來炫。嗣王麗美於109年9月29日上午10時許，至陳
    海桐上址攤位前（為不特定多數人均得見聞之公共場所），
    爭執關於其妻黃曉青任意詛咒他人之事，陳海桐遂就其於10
    6年清明節遺失芥藍菜一事，於未為充分之查證及合理之調
    查，亦無相當理由確信王麗美有其指認之情形下，竟以即使
    誹謗他人亦在所不惜，而基於意圖散布於眾誹謗之不確定故
    意，以「妳於3年前的清明節偷我攤位的芥藍菜（起訴書誤
    載為「波菜」，應予更正），用報紙包好偷給徐來炫賣」等
    不實內容，指摘王麗美，足以貶損王麗美之名譽及人格之社
    會評價。
二、陳海桐本與徐來炫長期相處不睦，復懷疑其前揭遺失之芥藍
    菜為徐來炫與王麗美所共同竊取，竟於110年3月14日上午11
    時45分許，在其上址攤位前，於未經證實之情形下，基於縱
    使徐來炫未竊取其芥藍菜，恐因其辱罵徐來炫為竊賊，而貶
    損徐來炫名譽及人格之社會評價，亦不違背其本意，基於公
    然侮辱之不確定故意，左手指向徐來炫方向稱：「偷人家東
    西」（起訴書誤載為「小偷」，應予更正）等語，足以貶損
    徐來炫之名譽及人格之社會評價。 
    理  由
壹、有罪部分
一、認定犯罪事實所憑證據及認定之理由：
    訊據被告陳海桐雖坦承有於事實欄一、二所載之時、地分別
    為上開言語之事實，惟均矢口否認有何誹謗及公然侮辱之犯
    行，辯稱：我雖然有說那些話，但我都沒有指名道姓等語，
    經查：
 ㈠ 事實欄一部分
　⒈被告陳海桐於106年4月清明節，在其所經營位於桃園市○○區○
    ○○路00號之攤位遺失芥藍菜，於翌日在其上址攤位附近徐來
    炫所經營之攤位見相似之芥藍菜，回想前日告訴人王麗美曾
    至其攤位與其交談，即懷疑係告訴人王麗美竊取其芥藍菜交
    付徐來炫。嗣告訴人王麗美於109年9月29日上午10時許，至
    被告陳海桐上址攤位前爭執其妻黃曉青之任意詛咒他人之事
    ，被告陳海桐遂憶起其於106年清明節遺失芥藍菜一事，對
    告訴人王麗美稱：「妳於3年前的清明節偷我攤位的芥藍菜
    ，用報紙包好偷給徐來炫賣」等事實，業據被告陳海桐於警
    詢、偵訊、本院準備程序及審理時，均坦認在卷，核與證人
    即告訴人王麗美、證人即現場目擊之徐來炫於警詢及偵訊時
    所證大致相符，證人王麗美於事發後旋與被告陳海桐理論乙
    節，復經本院於審理時就行動電話錄影畫面勘驗屬實，有本
    院111年5月26日審判程序之勘驗筆錄（含勘驗畫面取照片）
    在卷可查，此等事實堪以認定。至於被告陳海桐辯稱其並無
    指名道姓指摘證人王麗美云云，然其於案發時正與證人王麗
    美在對話，雖未指名道姓，一般人仍均能認知被告陳海桐所
    指摘內容之主詞「妳」，當係指與正在與其對話之證人王麗
    美無誤。
　⒉被告陳海桐於偵訊及本院審理時供稱：我於106年的清明節，
    發現我攤位的芥藍菜不見了，當天王麗美有過來我攤位，我
    的芥藍菜在蒜頭旁邊，王麗美一直跟我講蒜頭的事情，後來
    有一位丁女士（即丁綉英）跟我說是王麗美偷我的芥藍菜拿
    給徐來炫，我隔天到徐來炫的攤位上有看到芥藍菜，跟平常
    徐來炫所賣粗的芥藍菜不一樣，是我所賣細的芥藍菜，剩下
    一點點，因為隔夜有開花了，徐來炫的太太還趕快拿紙板蓋
    起來等語（見110年度偵字第10586號卷第62頁、易字卷第70
    頁）；然證人王麗美於警詢及偵訊時證稱：我根本就沒有拿
    陳海桐的菜，更沒有把菜拿給徐來炫，我不知道他為何要那
    樣毀損我的名譽等語（見110年度偵字第10586號卷第19至21
    、60頁），即證人王麗美已堅稱並無竊取被告陳海桐之芥藍
    菜，復證人丁綉英於本院審理時證稱：我沒有跟陳海桐說過
    王麗美有偷陳海桐的菜，我也忘記106年清明節間有無聽過
    陳海桐說他攤位的菜不見等語（見易字卷第84頁），則證人
    陳海桐證稱係證人丁綉英告知係證人王麗美竊取其芥藍菜給
    證人徐來炫賣一事，應非事實。至於被告陳海桐稱其於翌日
    至證人徐來炫攤位見其所遺失之芥藍菜乙節，僅被告陳海桐
    一面之詞，已難盡信，縱認證人徐來炫攤位亦有販賣同種類
    之芥藍菜，惟並無何顯著之特徵，足以斷定與其所遺失者確
    實為同一？又如何能僅憑當日證人王麗美有至其攤位與其交
    談，即認係證人王麗美所竊取，而交付證人徐來炫？亦即被
    告並無提出任何足以使其確信證人王麗美偷取其芥藍菜，並
    交付證人徐來炫販賣之證據以實其說，是被告上開辯稱，顯
    不可採。從而，可見被告陳海桐於未為充分之查證及合理之
    調查，亦無相當理由確信王麗美竊取其芥藍菜之情形下，僅
    憑證人王麗美曾至其攤位交談及證人徐來炫攤位上亦有販售
    同種類之芥藍菜等節，即逕予捕風捉影、揣測，在公共場合
    為不實之陳述，而達於誹謗他人名譽之程度，自得律以誹謗
    罪責。
 ㈡ 事實欄二部分
　⒈被告陳海桐本與告訴人徐來炫長期相處不睦，復懷疑其前揭
    所遺失之芥藍菜為告訴人徐來炫及王麗美所共同竊取，遂於
    110年3月14日上午11時45分許，在其上址攤位前，伸出左手
    指向某處稱：「偷人家東西」等事實，為被告陳海桐於本院
    審理時自承在卷，核與證人即告訴人徐來炫於警詢及偵訊時
    所證大致相符，並經本院就案發時行動電話錄影畫面勘驗屬
    實，有本院111年5月26日審判程序之勘驗筆錄（含勘驗畫面
    取照片）存卷可佐，此部分事實，應可認定。
　⒉被告陳海桐雖辯稱未指名道姓稱是誰「偷人家東西」不構成
    本罪云云，然證人徐來炫於警詢及偵訊時證稱：我於110年3
    月14日上午11時45分許，在桃園市○○區○○○路00號前擺攤時
    ，隔壁攤販的陳海桐一直跟他攤位的客人說我是小偷，我女
    兒就拿行動電話出來錄影蒐證，這種事其實不只一次，這幾
    年他常常惡意造謠，令我非常困擾等語（見110年度偵字第3
    3974號卷第32、165至166頁），復經本院就案發時行動電話
    錄影錄影畫面勘驗結果略以：陳海桐：（國語）（彎腰跟一
    位買菜的客人說，左手指向拍攝者方向，如易字卷第103頁
    編號21照片所示)偷人家東西……等節，有本院前揭勘驗筆錄
    附卷可考，而被告陳海桐於本院審理時供稱：這影片是徐來
    炫的女兒拍的，當時徐來炫跟徐來炫的女兒站在一起，他每
    天都來拍，激怒我，舉手是我的習慣性動作，並沒有特別指
    向誰等語（見易字卷第83頁），復承前揭㈠之理由，被告陳
    海桐懷疑證人徐來炫竊取其芥藍菜多時，故證人徐來炫證稱
    被告陳海桐屢次告訴客人關於證人徐來炫涉嫌竊盜之事，實
    非憑空杜撰，再本案被告陳海桐稱「偷人家東西」一語，能
    即時錄影存證，應係如證人徐來炫所證，因曾聽聞被告陳海
    桐對客人宣稱其偷人物品，其始偕同女兒至被告陳海桐之攤
    位錄影蒐證，而當時被告左手指像拍攝方向雖有二人，為證
    人徐來炫及其女兒，然依上開事件脈絡、被告陳海桐說話肢
    體動作等情，均可見被告陳海桐於上開時間段確係辱罵證人
    徐來炫「偷人家東西」無訛。
　⒊被告陳海桐指責證人徐來炫「偷人家東西」乙語，依社會一
    般理性正常人聽聞後之觀感，足以貶損證人徐來炫之名譽及
    人格之社會評價，且此言詞並未指摘具體事實，僅係以抽象
    、空泛言詞貶損他人人格尊嚴；又被告陳海桐與證人徐來炫
    間早已相處不睦，其於發表言論時對證人徐來炫已懷有不滿
    敵意之態度，復參理由欄㈠⒉，被告陳海桐於未為充分之查
    證及合理之調查，並無相當理由確信證人徐來炫竊取其芥藍
    菜，猶在人來人往之市場，左手指向證人徐來炫方向稱「偷
    人家東西」等語，顯然其主觀上基於縱使證人徐來炫未竊取
    其芥藍菜，因其辱罵證人徐來炫為竊賊，而貶損證人徐來炫
    名譽及人格社會價值，亦不違背其本意，而仍有以上開言詞
    侮辱他人之主觀惡意至明。
 ㈢ 綜上所述，本案事證明確，被告陳海桐上開犯行均堪以認定
    ，應依法論科。
二、論罪科刑  
 ㈠ 核被告陳海桐事實欄、所為，分別係犯刑法第310條第1項
    之誹謗罪及同法第309條之公然侮辱罪。又起訴書雖認被告
    陳海桐事實欄所犯係刑法第310條第1項之誹謗罪，然其僅
    係抽象謾罵告訴人徐來炫「偷人家東西」，並未指摘告訴人
    徐來炫於何時、地、如何犯罪之具體事實，應屬刑法第309
    條第1項公然侮辱罪之範疇，起訴意旨容有誤會，惟其基本
    社會事實同一，爰依法變更起訴法條；又上開罪名之變更，
    業經本院於審理時告知被告陳海桐（見易字卷第68頁），無
    礙於被告防禦權之行使。　　
 ㈡ 爰審酌被告陳海桐因懷疑其芥藍菜遭告訴人王麗美、徐來炫
    所共同竊取，於未為充分之查證及合理之調查之情況下，仍
    基於不確定之故意，分別對告訴人王麗美、徐來炫為前揭誹
    謗及公然侮辱等犯行，均足以貶低告訴人二人之名譽及人格
    之社會評價，所為實無足取，犯後猶飾詞否認犯行，亦未與
    告訴人二人達成和解，兼衡被告犯罪手段、無前科之素行、
    於警詢時自陳大專畢業之智識程度、小康之經濟狀況等一切
    情狀，分別量處如主文所示之刑，並諭知拘役如易科罰金、
    罰金如易服勞役之折算標準，以資警懲。
 ㈢ 查被告陳海桐另聲請傳喚證人「阮明清」到庭為證（見審易
    字第89頁、易字卷第91頁），惟被告未提供該人之年籍資料
    ，本院業以「阮明清」進行檢索，查無該人之戶役政資料，
    有該查詢結果存卷可憑（見易字卷第47頁）；況被告陳海桐
    請求聲請傳喚之「阮明清」乃為證明其與告訴人王麗美於事
    實欄之時、地發生爭執時，該人在旁勸阻並將其拉回其攤
    位等情（見審易字卷第87至89頁），此聲請並無解於被告陳
    海桐本案誹謗及公然侮辱之事實，本案事證已臻明確，是其
    此部分之聲請調查證據事項，無調查必要性，應予駁回。　
    　
貳、無罪部分
一、公訴意旨略以：被告黃曉青於110年2月1日10時許，在桃園
    市○○區○○○路00號前，基於公然侮辱之犯意，朝告訴人徐來
    炫辱罵「幹你娘」，足以毀損告訴人徐來炫之名譽。因認被
    告黃曉青涉犯刑法第309條之公然侮辱罪嫌等語。
二、按犯罪事實應依證據認定之，無證據不得認定犯罪事實；不
    能證明被告犯罪者，應諭知無罪之判決，刑事訴訟法第154
    條第2項、第301條第1項分別定有明文。又檢察官就被告犯
    罪事實，應負舉證責任，並指出證明之方法，刑事訴訟法第
    161條第1項亦有明定，是檢察官對於起訴之犯罪事實，應負
    提出證據及說服之實質舉證責任，倘其所提出之證據，不足
    為被告有罪之積極證明，或其指出證明之方法，無從說服法
    院以形成被告有罪之心證，基於無罪推定之原則，自應為被
    告無罪判決之諭知。
三、公訴意旨認被告黃曉青涉犯刑法第309條第1項之公然侮辱罪
    嫌，無非以被告黃曉青於警詢、偵查中之供述、告訴人徐來
    炫於警詢及偵查中之指述、錄影光碟及擷取照片等證據為其
    主要論據。訊據被告黃曉青堅詞否認有何公然侮辱之犯行，
    辯稱：勘驗結果可以看出我說「離我一公尺拉（右手指指向
    拍攝者），幹你娘，政府規定的。」，並不是在跟徐來炫對
    話，而是在講政府的規定，也沒有在罵人等語。經查：
 ㈠ 被告黃曉青於110年2月1日上午10時許，在桃園市○○區○○○路0
    0號前，口出「幹你娘」等語，適為告訴人徐來炫女兒持行
    動電話所蒐證錄影等情，為被告黃曉青於警詢、偵訊、本院
    準備程序及審理時，均自承在卷，核與證人即告訴人徐來炫
    於警詢及偵訊時之證述大致相符，並經本院就案發時行動電
    話錄影畫面勘驗屬實，有本院111年5月26日審判程序之勘驗
    筆錄（含勘驗畫面取照片）在卷可稽，此等事實，雖可認定
    ，然被告黃曉青口出「幹你娘」等語是否係針對證人徐來炫
    ，並意在公然侮辱證人徐來炫，仍須有積極證據始能認定。
 ㈡ 經本院就案發時行動電話錄影畫面之勘驗結果略以（僅載被
    告黃曉青口出「幹你娘」部分，筆錄所載之「丙男」，經被
    告徐曉青確認為證人徐來炫，拍攝者為證人徐來炫之女兒，
    見易字卷第82頁）：
  ⒈（拍攝者走向蹲著在貨車前方地上整理水果之被告黃曉青）
    被告黃曉青：幹你娘，離我一公尺，政府規定的，噴口水。
                （看向畫面右方，用右手指向右上方，如易字
                卷第100頁編號13照片所示）
  ⒉被告黃曉青：房子也不是你的（看向拍攝者），你叫人家交
                ，叫房東來拉，幹你娘勒（回頭繼續往貨車車
                尾處走）
  ⒉拍  攝  者：你什麼咖小（黃女回頭走向拍攝者）
    證人徐來炫：…（聽不清），你不要再叫她，你不要用。
    拍  攝  者：你不是和他認識？
    被告黃曉青：…（被拍攝者聲音掩蓋聽不清）
    拍  攝  者：你不是和他認識？ 
    被告黃曉青：離我一公尺拉（右手指指向拍攝者，如易字卷
                第101頁編號15照片所示），幹你娘，政府規
                定的。
    拍  攝  者：你不是和他認識？
    證人徐來炫：（國語）好啦、好啦，不要錄、不要錄（被告
                黃曉青向拍攝者走近）
    證人徐來炫：（國語）把他錄掉
  ⒊被告黃曉青：（右手指向畫面右方）離我遠一點，政府規定
                 的。
    證人徐來炫：你不、你不要一直來就好。
    拍  攝  者：你自己不要靠過來就好（被告黃曉青走向拍攝
                者）
    證人徐來炫：你不要過來就好。
    拍  攝  者：自己要走過來，做什麼？
    被告黃曉青：幹你娘，我的東西在這裡，你在講三小。（先
　　　　　　　 看向拍攝者如易字卷第102 頁編號18照片所示
                ，後低頭移動地上箱子）
    證人徐來炫：人家叫你不要來，人家就站在這邊，東西不是
                在那邊？
    被告黃曉青：（又看向拍攝者）離我一公尺，政府規定的（
                轉身離開），幹你娘。
 ㈢ 前揭㈡⒈、㈡⒉勘驗結果，可見被告黃曉青均係於拍攝者走近其
    身邊對其拍攝時，向拍攝者稱「幹你娘，離我一公尺，政府
    規定的」、「離我一公尺拉（右手指指向拍攝者），幹你娘
    ，政府規定的」；又依㈡⒊之勘驗結果，當拍攝者質疑係被告
    黃曉青自己走近，被告黃曉青又稱「幹你娘，我的東西在這
    裡，你在講三小（先看向拍攝者後低頭移動地上箱子）。」
    ，證人徐來炫在旁為拍攝者幫腔，被告黃曉青又稱：「（又
    看向拍攝者）離我一公尺，政府規定的（轉身離開），幹你
    娘。」，則依當時之情境，被告黃曉青本在與拍攝者對話，
    說話時亦係以手指向拍攝者，或看向拍攝者，且所述含「幹
    你娘」等與在內之言語意義，均係針對拍攝者對其錄影之舉
    ，姑且不論其言語中所夾雜之「幹你娘」是否意在侮辱對方
    ，抑或純粹發洩情緒之語助詞，皆無從認定係針對證人徐來
    炫而為，而難認對於證人徐來炫有何公然侮辱之犯行。
四、綜上所述，此部分依檢察官所提出之證據，客觀上尚未達到
    使通常一般人均不致有所懷疑，而得確信被告黃曉青有於公
    訴意旨所示時、地對告訴人徐來炫為公然侮辱之犯行，依上
    開說明，被告黃曉青之犯行既不能證明，依法應為無罪之諭
    知。
據上論斷，應依刑事訴訟法第299條第1項前段、第300條、第301
條第1項，判決如主文。
本案經檢察官李允煉、蔡宜芳提起公訴，檢察官蔡宜均到庭執行
職務。
中　　華　　民　　國　　111 　年　　6 　　月　　30　　日
                  刑事第五庭    法　官　陳郁融
以上正本證明與原本無異。
如不服本判決，應於判決送達後20日內向本院提出上訴狀（應附
繕本）。
 　　　　　　　　　　　　　　 　書記官  許哲維　　　　 
中　　華　　民　　國　　111 　年　　6 　　月　　30　　日
附錄本案論罪科刑法條全文 
刑法第309條
公然侮辱人者，處拘役或九千元以下罰金。
以強暴犯前項之罪者，處一年以下有期徒刑、拘役或一萬五千元
以下罰金。
刑法第310條
意圖散布於眾，而指摘或傳述足以毀損他人名譽之事者，為誹謗
罪，處一年以下有期徒刑、拘役或一萬五千元以下罰金。
散布文字、圖畫犯前項之罪者，處二年以下有期徒刑、拘役或三
萬元以下罰金。
對於所誹謗之事，能證明其為真實者，不罰。但涉於私德而與公
共利益無關者，不在此限。